臺灣嘉義地方法院刑事判決　　　　　　100年度簡上字第154號
上　訴　人　臺灣嘉義地方法院檢察署檢察官
被　　　告　許錦花
上列上訴人因被告妨害名譽案件，不服本院嘉義簡易庭民國100
年7 月29日所為100 年度嘉簡字第1151號第一審簡易判決（聲請
簡易判決處刑案號：100 年度偵字第3395號；移送併辦案號：10
0 年度偵字第2947號），提起上訴，本院管轄第二審之合議庭判
決如下：
    主  文
上訴駁回。
    事  實
一、許錦花與韓宛秦係分別居住在嘉義縣民雄鄉福村福125
    號、第119 之1 號之鄰居，於民國100 年2 月3 日上午11時
    許，2 人因曬衣服問題發生爭執，許錦花竟基於公然侮辱之
    犯意，在嘉義縣民雄鄉福村福121 號前之不特定人得以
    共見共聞之場所，公然以台語「你去給人家幹」、「雞巴」
    及「肖ㄟ」等語辱罵韓宛秦，足以貶損韓宛秦之人格及名譽
    。
二、案經韓宛秦訴由臺灣嘉義地方法院檢察署檢察官偵查後，聲
    請簡易判決處刑暨移送併辦。
    理  由
一、證據能力部分：
  (一)按被告以外之人於偵查中向檢察官所為陳述，除顯有不可信
    之情況者外，得為證據，刑事訴訟法第159 條之1 第2 項定
    有明文。檢察官在偵查中對被告以外之人所為之偵查筆錄，
    性質上屬傳聞證據，惟刑事訴訟法規定檢察官代表國家偵查
    犯罪、實施公訴，依法其有訊問被告、證人及鑑定人之權，
    證人、鑑定人並須具結，而實務運作時，檢察官偵查中向被
    告以外之人所取得之陳述，原則上均能遵守法律規定，不致
    違法取供，其可信度極高，職是，被告以外之人前於偵查中
    已具結而為證述，除反對該項供述得具有證據能力之一方，
    已釋明「顯有不可信之情況」之理由外，不宜遽指該證人於
    偵查中之陳述不具證據能力。經查，告訴人韓宛秦在檢察官
    面前之證述筆錄（見100 年度他字第528 號卷第6-8 頁），
    係檢察官令其以證人身分具結後所為之證述，有該證人結文
    附卷可稽（同上卷第11頁）。茲被告未提及檢察官在訊問時
    有不法取供之情形，亦未釋明上開證人之證述有何顯不可信
    之情況，依上開規定，該證人在檢察官面前之證述筆錄，自
    得作為本案證據使用。
  (二)又被告及檢察官對於以下其餘本院作為得心證依據之各項證
    據資料經本院審理時逐項提示，均不爭執證據能力，且未於
    言詞辯論終結前聲明異議，視為同意作為證據，本院審酌各
    項證據作成時之狀況，認為並無不可信或不適當之情事，依
    刑事訴訟法第159 條之5 第2 項規定，均認有證據能力。
二、認定犯罪事實所憑之證據及其理由：
  (一)前揭犯罪事實，業據被告許錦花於本院審理時坦承不諱（見
    本院卷第98頁），核與證人即告訴人韓宛秦於偵查中以證人
    身分所為之證述情節大致相符（見100 年度他字第528 號卷
    第6-8 頁）；又被告公然侮辱告訴人之經過，復經告訴人錄
    音存證，並由臺灣嘉義地方法院檢察署檢察事務官將其錄音
    內容製成譯文，被告確有以「你去給人家幹」、「雞巴」及
    「肖ㄟ」等語侮辱告訴人，此有告訴人提出之錄音帶乙捲（
    嘉義縣警察局密封袋）、該署檢察事務官所製作之譯文1 份
    在卷可證（見100 年度交查字第1240號卷第13-14 頁）；再
    觀諸現場照片4 張（同上卷第15-16 頁），被告辱罵韓宛秦
    之地點即嘉義縣民雄鄉福村福121 號前之巷子亦停有車
    輛及機車經過，該地應屬不特定人得以共見共聞之場所無誤
    。從而，被告前開任意性自白核與事實相符，堪以採信。
  (二)至於被告雖於本院審理中陳稱：係告訴人先罵伊，且告訴人
    也有罵伊「雞巴」乙節，惟按對於現在不法之侵害，而出於
    防衛自己或他人權利之行為，不罰，刑法第23條前段定有明
    文。又正當防衛必須對於現在不法之侵害始得為之，侵害業
    已過去，即無正當防衛可言。故侵害已過去後之報復行為，
    不得主張防衛權，最高法院30年上字第1040號判例意旨可資
    參照。是依據上開法文及判例意旨之見解，縱若告訴人與被
    告發生口角後，先辱罵被告抑或有辱罵被告「雞巴」等語，
    惟言語之辱罵稍縱即逝，脫口而出後不法之侵害即告完成，
    實難想像在他人辱罵後，己再以言語辱罵對方之對罵情狀中
    ，有何防衛自己權利之可能，被告自難以此解免其罪責，附
    此敘明。
  (三)另按刑法上之公然侮辱罪，只須侮辱行為足使不特定人或多
    數人得以共見共聞，即行成立，且僅任意謾罵並未指有具體
    事實，仍屬公然侮辱，司法院院字第2179號解釋著有明文。
    查，被告於上述時、地，以「你去給人家幹」、「雞巴」及
    「肖ㄟ」等語辱罵告訴人，已使不特定人得以共見共聞，且
    上開言詞衡諸一般社會通念，自屬醜化、羞辱之詞句，已足
    使告訴人在精神上、心理上感受到難堪，更對告訴人個人在
    社會上所保持之人格及地位，產生貶損之評價，而足以減損
    告訴人之聲譽無訛。
  (四)綜上所述，本件事證明確，被告犯行堪予認定。
三、核被告所為，係犯刑法第309 條第1 項之公然侮辱罪。原審
    認被告犯行明確，依刑事訴訟法第449 條第1 項前段、第45
    4 條第2 項，刑法第309 條第1 項、第41條第1 項前段，刑
    法施行法第1 條之1 第1 項、第2 項前段規定，逕以簡易判
    決判處被告拘役15日，如易科罰金，以新臺幣1 千元折算1
    日。經核認事用法並無不合，量刑亦稱妥適。上訴人應告訴
    人之請求，以被告長期對於告訴人不斷辱罵、毀謗，且上開
    犯罪事實應該構成誹謗罪。又告訴人因被告上開行為，身心
    遭創，每夜須靠藥物才能入眠，被告不僅未曾聞問，犯後亦
    不知悔改，原審僅判處拘役15日，實在太輕等語。惟按刑法
    第310 條誹謗罪之成立，必須意圖散布於眾，而指摘或傳述
    足以毀損他人名譽之具體事實，尚僅抽象的公然為謾罵或嘲
    弄，並未指摘具體事實，則屬刑法第309 條第1 項公然侮辱
    罪範疇（最高法院86年度台上字第6920號判決意旨參照）。
    經查，據告訴人指訴被告毀損其名譽之言詞為：「你去給人
    家幹」、「雞巴」及「肖ㄟ」等語，而該等字眼，均僅係謾
    罵，顯尚無指摘何種足以影響告訴人名譽之具體事實可言。
    由是以察，被告所為尚難認與誹謗罪之構成要件相符。次按
    刑之量定及緩刑之宣告，係實體法上賦予法院得為自由裁量
    之事項，倘其未有逾越法律所規定之範圍，或濫用其權限，
    即不得任意指摘為違法（最高法院75年台上字第7033號判例
    意旨參照）。原審業已審酌被告之素行、其在不特定人得以
    共見共聞之公共場所，對告訴人出言不遜、貶抑告訴人在社
    會之地位與評價之情形，及犯後否認犯行，且未與告訴人達
    成和解、亦未道歉或賠償告訴人所受損害等一切情狀，而為
    刑之量定，尚無逾越法律規定之範圍，且未偏執一端，自無
    失之過輕之情事，亦未逾法律賦與裁量權之適當性、相當性
    與必要性等內外部限制。至告訴人提出醫療費用收據、門診
    處分明細、診斷證明書、藥袋等物，固可佐以告訴人每夜須
    靠藥物才能入眠，且因尿失禁、陰道壁脫出等病症而開刀住
    院，然尚乏證據證明與被告本件犯行有何直接關係，即難認
    在同一犯罪事實與情節，另有其他加重或減輕之原因。從而
    ，檢察官上訴意旨指摘原審量刑過輕云云，尚無理由，應予
    駁回。
據上論斷，應依刑事訴訟法第455 條之1 第1 項、第3 項、第36
8 條，判決如主文。
本案經檢察官邱美英到庭執行職務。
中    華    民    國   100    年    12    月    14    日
                  刑事第六庭    審判長法  官  張道周
                                      法  官  陳嘉臨
                                      法  官  周欣怡
上列正本證明與原本無異。
本件不得上訴。
中    華    民    國   100    年    12    月    14    日
                                      書記官  柯于婷
附錄本案論罪科刑法條全文：
中華民國刑法第309 條
公然侮辱人者，處拘役或3 百元以下罰金。
以強暴犯前項之罪者，處1 年以下有期徒刑、拘役或5 百元以下
罰金。